臺灣臺北地方法院刑事判決　　　　　　 93年度交易字第282號
公　訴　人　臺灣臺北地方法院檢察署檢察官
被　　　告　丙○○
選任辯護人　李嘉典律師
　　　　　　邱靖貽律師
上列被告因過失傷害案件，經檢察官提起公訴（93年度偵字第55
02號），本院判決如下：
    主  文
丙○○因過失傷害人，處有期徒刑陸月，如易科罰金，以參佰元
折算壹日。
    事  實
一、丙○○於民國92年11月17日下午9時10分許，駕駛車號7C-27
    07號自用小客車沿臺北市中山區○○○路第二車道（外側車
    道）西向東方向行駛，於行至樂群一路與敬業一路口時，應
    注意汽車在同一車道行駛時，除擬超越前車外，後車與前車
    之間應保持隨時可以煞停之距離，且應注意車前狀況，隨時
    採取必要之安全措施，而當時天候雖下著毛毛雨、路面濕潤
    ，但夜間照明清楚、路面無缺陷、無障礙物、視距良好之情
    形，亦無不能注意之情事，竟疏未注意，未保持行車安全距
    離，致其所駕車輛右前保險桿撞擊適由丁○○所騎乘，沿同
    向同車道行駛之車號DSU-136號輕機車車後懸掛之車牌，致
    丁○○本人飛離車身倒地並向前翻滾，所騎機車亦向前滑行
    後，撞擊同向同車道在前由甲○○所騎之腳踏車後車尾，因
    而造成丁○○受有左顴骨骨折及臉部挫傷之傷害，甲○○則
    受有右手擦傷、右臀部擦傷之傷害（甲○○受傷部分未據告
    訴）。
二、案經丁○○訴由臺北市政府警察局中山分局報告臺灣臺北地
    方法院檢察署檢察官偵查起訴。
    理  由
一、訊據被告丙○○固坦承於上開時間確曾駕駛系爭自用小客車
    行經本件交通事故地點，惟矢口否認有何過失傷害之犯行，
    辯稱：當晚天雨路滑，他在告訴人後方開車時，突然看見告
    訴人在他前方約20公尺處滑倒，他才緊急煞車，在告訴人後
    方、機車左前方停住，他是基於路見不平之心態下車察看，
    並與路人協助叫救護車送告訴人去醫院，當時車量很少，路
    很清楚，他沒有要閃避什麼車輛，並未撞到告訴人云云。
二、經查：
  (一)告訴人於上述時間駕車沿樂群一路第二車道（外側車道）西
    向東方向，於行駛至樂群一路與敬業一路口前，所駕機車左
    後車尾隨即遭人自後碰撞，「砰」一聲人就飛出去等情，已
    據告訴人於警詢（見偵查卷第35頁）、偵訊（見偵查卷第25
    頁）及本院審理（見本院卷二第7頁、第8頁背面、第20頁）
    時一再指述綦詳，亦即即便公訴人依臺北市車輛行車事故委
    員會之鑑定意見，認定本件肇事係由於被告未注意保持兩車
    併行之安全間隔而擦撞後，告訴人仍未翻異前詞，顯見告訴
    人確實未計較利害關係，依據所見所聞據實陳述。而告訴人
    所騎機車在事發現場留下11.8公尺之刮地痕，刮地痕起點距
    路邊1.8公尺、終點距路邊2.4公尺，亦據證人即負責處理本
    件交通事故之臺北市政府警察局中山分局交通分隊警員乙○○於本院審理時結證屬實（見本院卷二第13頁背面），且有
    道路交通事故現場圖在卷可資佐證（見偵查卷第30頁），則
    以告訴人所有機車時速約30公里之車速，恆不可能在告訴人
    自行摔倒後，猶滑行11.8公尺，並保持幾近直線前進之行進
    方向（刮地痕起點、終點與路邊間距之差別僅有60公分，亦
    即2.4公尺-1.8公尺=60公分），亦可見告訴人並非自行騎車
    滑行後摔倒，而係有人駕車自後追撞。又事發當時除甲○○
    騎腳踏車在告訴人前方外，只有被告駕車尾隨在告訴人機車
    後，並無其他車輛在附近，且被告所駕自小客車車速較告訴
    人機車為快等情，復據被告自白不諱（見本院卷第10頁背面
    、第18頁背面）。另告訴人所騎機車被撞向前滑行後，撞擊
    甲○○所騎腳踏車，致該腳踏車後車輪車蓋凹損，甲○○則
    受有右手擦傷、右臀部擦傷之傷害等情，亦據證人甲○○於
    本院審理時結證屬實（見本院卷二第9頁背面），並有道路
    交通事故補充資料表附卷可憑（見偵查卷第31頁）。況被告
    所駕自小客車於本件交通故發生後，右前保險桿留有擦撞痕
    跡，亦有道路交通事故補充資料表附卷可佐（見偵查卷第31
    頁），並經證人乙○○於本院審理時結證屬實（見本院卷二
    第11頁背面）。此外，告訴人因此受有左顴骨骨折及臉部挫
    傷之傷害，亦有國泰綜合醫院出具之診斷證明書在卷可資佐
    證（見偵查卷第12頁）。綜此，告訴人所騎機車既係他人自
    後追撞所致，而當時告訴人附近又無其他車輛，只有被告駕
    車尾隨在後，且被告車速較告訴人為快，應認係被告駕車未
    注意車前狀況，並保持隨時可以煞停之距離，以致撞擊告訴
    人所騎機車車後懸掛之車牌，造成告訴人、甲○○受有上開
    之傷害。
  (二)必須說明的是，既然被告駕車未注意車前狀況，並保持隨時
    可以煞停之距離，以致撞擊告訴人所騎機車車後懸掛之車牌
    ，則何以處理本件交通事故之員警所作道路交通事故補充資
    料表中，並未記載機車此一損害。查被告當時車速約時速40
    公里，告訴人車速則約時速30公里，已據被告、告訴人於警
    詢時分別陳述明確（見偵查卷第32頁、第35頁），則兩車發
    生碰撞時，雖然因為告訴人所有機車已在行進中，所承受之
    摩擦力較小，該車受撞擊後行進之速度，將較停止不動之同
    樣機車速度為快（因為摩擦力較大），但自小客車、機車兩
    車車速相抵之結果，機車承受之撞擊力，其實只有約自小客
    車時速10公里之力量，而以如此低速之撞擊力，能否造成機
    車後車尾及自小客車前車頭之受損，已非無疑。又該自小客
    車如與前車發生擦撞，最可能發生撞擊之處，應係在該車之
    前保險桿（該車右前保險桿留有擦撞痕，已如前述），但由
    該車前保險桿之高度顯示，即便撞擊告訴人所有之機車，應
    係撞擊該機車車後懸掛之車牌，而以機車車牌未全面黏貼於
    機車車身及其材質之情況，該車牌遭受撞擊時，將因此有一
    定之彈性可供承受，且無掉漆之問題，自不能因為該車牌未
    凹損或掉漆，即謂未曾遭受撞擊。況本件交通事故發生當時
    為夜間，加上天候正下著毛毛雨，承辦員警在這種情況下，
    能否仔細查看機車、自小客車各處車身狀況，亦非無疑，此
    由證人乙○○證稱：「（問：機車有無其他損害？）（答：
    在照相時沒有看到明顯撞擊痕跡。）」（見本院卷二第13頁
    背面），亦可得見。亦即，可能係因為撞擊力道小，並無明
    顯撞擊痕跡，以致承辦員警疏未注意所致，尚不得因未發現
    機車後車尾有撞擊痕跡，即謂被告所駕自小客車未撞擊告訴
    人所有機車。
  (三)臺北市車輛行車事故委員會雖認定被告與告訴人皆涉嫌未保
    持行車安全間隔，同為本件交通事故肇事原因云云。惟查，
    該委員會所以如此認定，主要原因無非係參照交通事故現場
    圖、補充資料表記載被告車損位於右前保險桿及右後視鏡，
    告訴人所有機車車損位於左後視鏡，加以兩車又行駛於同一
    車道，因而認定被告與告訴人均涉嫌未保持行車安全間隔。
    然被告所駕7C-2707號自用小客車右後視鏡所以留有擦撞之
    新痕，係該車所有權人邵貽浣於92年10月下旬某日早上駕車
    時，為閃避未依正常路線行進之計程車，擦撞停於路旁之深
    色轎車，始在右後視鏡留下該擦撞痕跡等情，業據證人邵貽
    浣於本院審理時證述明確（見本院卷二第14、15頁）；而證
    人乙○○亦到場結證稱：「（問：有無去查看兩車有無撞擊
    痕？）（答：小客車是右前保險桿、右後視鏡有擦撞新痕，
    機車部分是左後視鏡鏡面有破損，左側車身另有擦撞痕跡，
    但不知道是擦地痕或是與其他車輛擦撞所造成。）」（見本
    院卷二第11頁背面）；參以後來告訴人既然人、車分離，並
    擦撞地面造成11.8公尺之刮地痕，則告訴人所有機車左後視
    鏡鏡面之破損、左側車身之擦撞痕跡，應較可能係機車倒地
    後擦撞地面所致，則能否以該自小客車及機車留下之擦撞痕
    跡，即謂兩車均涉嫌未保持行車安全間隔，即非無疑。況被
    告所駕自小客車右後視鏡如擦撞告訴人所騎機車左後視鏡，
    且告訴人復已人、車分離，則該機車在乏人控制下，勢必往
    外側車道偏離而滑行，而非如前所述保持幾近直線之稍微往
    內側車道前進之行進方向（刮地痕起點距路邊1.8公尺、終
    點距路邊2.4公尺）。綜此，顯見臺北市車輛行車事故委員
    會所做之鑑定意見，係因不解自小客車右後視鏡擦撞新痕、
    機車左後視鏡鏡面破損之原因所致，該鑑定意見既有如前所
    述與常情相違之瑕疵，本院自不受該會認定之拘束。
  (四)被告雖辯稱當晚天雨路滑，他在告訴人後方開車時，突然看
    見告訴人在他前方約20公尺處滑倒，他才緊急煞車云云。惟
    查，告訴人雖未領有駕駛執照，但駕駛機車已有20餘年經驗
    ，事發當時雖下有毛毛雨，但路面平坦無易滑物品，燈光亦
    很明亮，業據證人甲○○、乙○○分別結證屬實（見本院卷
    二第10頁、第12頁），則告訴人有無駕車自行滑倒之可能，
    已非無疑。又以告訴人所有機車時速約30公里之車速，恆不
    可能在告訴人自行摔倒後，猶滑行11.8公尺，並保持幾近直
    線前進之行進方向，已如前述。況如被告所言屬實，以告訴
    人在被告前方約20公尺摔倒之距離，加上機車刮地痕之11.8
    公尺，合計即有31.8公尺之距離可資反應，而被告復自陳：
    「（問：一看到丁○○摔倒是否馬上就有煞車動作？）（答
    ：一開始沒有，但到後面才煞死。）」（見本院卷二第18頁
    背面），參以當時又無其他車輛經過，則何以被告不馬上變
    換至第一車道，而係前車輪偏斜煞停於靠近告訴人所有機車
    約10公分距離之處，且地面並無任何被告所駕自小客車之煞
    車痕。綜此，顯見被告上開所辯，無非係事後卸責之詞，不
    足採信。
  (五)被告雖聲請將臺北市車輛行車事故委員會所做鑑定意見書送
    覆議，請求比對所駕自小客車有無碰撞痕跡，並聲請傳喚證
    人戊○○云云。惟查，臺北市車輛行車事故委員會鑑定意見
    書有認定上之瑕疵，為本院所不採信，已如前述，本件交通
    事故既已調查明確，即無送請覆議之必要。而本件交通事故
    距今已一年餘，自小客車所有權人邵貽浣亦證稱該車右後視
    鏡之擦痕已不存在（見本院審理卷二第16頁），顯見經過一
    年餘之使用後，難免增減其他擦撞痕跡，被告聲請比對，即
    無必要。又本院既未認定被告有未保持行車安全間隔之違規
    事由，亦即被告所駕自小客車右後視鏡並未與告訴人所駕機
    車之左後視鏡發生擦撞，被告聲請比對兩車後視鏡之高度，
    即欠缺關連性及必要性。另被告所駕自小客車右後視鏡所留
    擦撞新痕，確係該車所有權人邵貽浣於92年10月下旬某日與
    人發生擦撞所致，亦據證人邵貽浣結證屬實，被告再聲請傳
    喚證人戊○○證明同一事實，亦無必要，附此敘明。
  (六)綜上所述，被告上開情詞之置辯，無非係事後卸責之詞，不
    足採信。是本件事證明確，被告犯行堪以認定，應予依法論
    科。
二、按汽車在同一車道行駛時，除擬超越前車外，後車與前車之
    間應保持隨時可以煞停之距離；汽車行駛時，駕駛人應注意
    車前狀況及兩車併行之間隔，並隨時採取必要之安全措施。
    本件被告駕駛自小客車在告訴人所有機車後方，卻疏未注意
    保持可以煞停之距離，並注意車前狀況，致撞擊騎乘在前之
    告訴人所有機車，被告駕車有過失甚明。核被告所為，係犯
    刑法第284條第1項前段之過失傷害罪。公訴人認被告係未保
    持行車安全間隔，致所駕自小客車右後視鏡與告訴人所有機
    車左後視鏡發生擦撞，尚有未洽，併予敘明。爰審酌：(1)當
    時天候雖下著毛毛雨、路面濕潤，但夜間照明清楚、路面無
    缺陷、無障礙物、視距良好之情形，兼以當時車流量少，被
    告卻駕車自後追撞告訴人所有之機車，顯見被告駕駛態度輕
    忽，過失難謂輕微；(2)告訴人因本件交通事故受有如事實欄
    所述之傷害，雖已事發一年餘，目前整個顏面仍裝置鐵片，
    足見所受傷害非輕；(3)被告犯後雖曾送花向告訴人致意，並
    表示有意和解，但知悉告訴人受傷嚴重後，即飾辭卸責百般
    推拖，且迄未賠償告訴人及甲○○之損害，難認已有悔意等
    各項情狀，量處如主文所示之刑，並諭知易科罰金之折算標
    準，以資懲儆。
據上論斷，依刑事訴訟法第299條第1項前段，刑法第284條第1項
前段、第41條第1項前段，罰金罰鍰提高標準條例第1條前段、第
2條，判決如主文。
本案經檢察官蕭斌志到庭執行職務。
中　　華　　民　　國　　94　　年　　2　　月　　 3　 日
                      交通法庭審判長　法　官  梁耀鑌
                                      法　官  蔡正雄
                                      法　官  林孟皇
以上正本證明與原本無異。
如不服本判決，應於判決送達後10日內，向本院提出上訴狀。
                                      書記官  李典育
中　　華　　民　　國　　94　　年　　2 　　月　　3 　　日
附錄本案論罪科刑法條全文：
中華民國刑法第284 條
因過失傷害人者，處六月以下有期徒刑、拘役或五百元以下罰金
；致重傷者，處一年以下有期徒刑、拘役或五百元以下罰金。
從事業務之人，因業務上之過失傷害人者，處一年以下有期徒刑
、拘役或一千元以下罰金；致重傷者，處三年以下有期徒刑、拘
役或二千元以下罰金。
